臺灣高等法院民事裁定　　　　　　　　 100年度抗字第1330號
抗　告　人　友吉投資股份有限公司
法定代理人　苑竣唐
抗告人因與相對人湯臣開發股份有限公司間確認股東會議決議無
效事件，對於中華民國100年8月9日臺灣板橋地方法院100年度訴
字第1537號所為裁定提起抗告，本院裁定如下：
    主  文
原裁定關於核定訴訟標的價額部分廢棄。
本件訴訟標的價額核定為新臺幣壹佰陸拾伍萬元。
抗告費用由相對人負擔。
    理  由
一、抗告意旨略以：伊於原審法院起訴確認相對人湯臣開發股份
    有限公司（下逕稱湯臣公司）於民國（下同）100年6月15日
    召開之股東常會臨時動議決議：「按股東持股比例銷除已發
    行股份80,000仟股之減資」（下稱系爭決議）無效，並非確
    認財產權關係，屬非因財產權而起訴（下就該訴訟逕稱系爭
    訴訟），伊依民事訴訟法第77-14條規定繳交裁判費新臺幣
    （下同）3,000元並無不合。原審裁定認系爭訴訟涉及股東
    權利變更，性質上屬財產權訴訟，核定訴訟標的價額為8億
    元，顯有違誤。縱認仍應計算訴訟標的之價額，伊僅為湯臣
    公司股東之一，所受利益亦非原審裁定所認定之8億元，爰
    依法提起抗告等情。
二、按訴訟標的之價額，由法院核定；核定訴訟標的之價額，以
    起訴時之交易價額為準；無交易價額者，以原告就訴訟標的
    所有之利益為準，民事訴訟法第77條之1第1項、第2項分別
    定有明文。次按訴訟標的之價額不能核定者，以民事訴訟法
    第466條所定不得上訴第三審之最高利益額數加十分之一定
    之，民事訴訟法第77條之12亦定有明文。又按公司股東請求
    確認股東會決議不成立或決議無效，其訴訟性質與公司股東
    請求撤銷股東會決議之訴類似，均屬因財產權而起訴，其訴
    訟標的價額，應以原告如獲勝訴判決所得受之客觀上利益定
    之，如不能核定訴訟標的價額者，則以民事訴訟法第466 條
    所定不得上訴第三審之最高利益額數加十分之一即165萬元
    定之（最高法院100年度臺抗字第456號裁定意旨參照）。經
    查：抗告人於原審法院提起確認系爭決議無效之訴，核系爭
    決議內容係涉湯臣公司減資，非以身分關係為其訴訟標的，
    揆諸前揭說明，當屬財產權訴訟。又股份有限公司之減資，
    通常係為彌補虧損，改善公司財務結構。然此舉是否果可提
    高甚或降低股份於交易市場上之價額，則與公司營運狀況、
    長期經營計劃有關，尚難一概而論。況抗告人僅為湯臣公司
    之股東之一，持有10萬股，所提系爭訴訟如獲勝訴判決，亦
    難以核定其因此所受之客觀上利益，揆諸上開規定，系爭訴
    訟之訴訟標的價額應以165萬元定之。原審法院認系爭訴訟
    為財產權訴訟，固屬有據，然就系爭訴訟之訴訟標的價額核
    定為8億元，則顯有違誤。抗告意旨指摘原裁定該部分不當
    ，求予廢棄改判，即屬有據，爰由本院將原裁定該部分廢棄
    ，自為裁定如主文第2項所示。至原裁定關於命補繳裁判費
    部分，固屬不得抗告（民事訴訟法第483條規定），然原裁
    定關於核定訴訟標的價額部分既經廢棄，則原裁定關於命補
    繳裁判費部分即失所附麗，應俟訴訟標的價額核定確定後，
    再由原法院另為適當之處理，附此敘明。
三、據上論結，本件抗告為有理由，爰裁定如主文。
中    華    民    國    100    年    9    月    15    日
                    民事第十五庭
                        審判長法  官  林恩山
                              法  官  陳雅玲
                              法  官  方彬彬
正本係照原本作成。
本裁定除以適用法規顯有錯誤為理由外，不得再抗告。如提起再
抗告，應於收受後10日內委任律師為代理人向本院提出再抗告狀
。並繳納再抗告費新台幣１千元。
中    華    民    國    100    年    9    月    15    日
                              書記官  陳建邦